臺灣高等法院民事判決　　　　　　　　 95年度上易字第237號
上　訴　人　 乙○○
被　上訴人　 甲　○
　　　　　　 丙○○
上列當事人間請求損害賠償等事件，上訴人對於中華民國94年12
月30日臺灣臺北地方法院94年度訴字第4716號第一審判決提起上
訴並為訴之追加，經本院於96年3月7日言詞辯論終結，判決如下
：
    主  文
上訴及追加之訴均駁回。
第二審及追加之訴訴訟費用由上訴人負擔。
    事實及理由
一、本件被上訴人未於言詞辯論期日到場，核無民事訴訟法第
    386條所列各款情形，爰依上訴人之聲請，由其一造辯論而
    為判決。
二、按當事人不得就已起訴之事件，於訴訟繫屬中，更行起訴，
    民事訴訟法第253條固有明文。然所謂同一事件，係指同一
    當事人就同一法律關係而為同一之請求，若此三者有一不同
    ，即不得謂為同一事件（最高法院19年上字第278號判例參
    照）。再所謂訴訟標的，依民事訴訟法第244條第1項第2款
    之規定，包括其訴之原因事實，若其原因事實不同，當非屬
    同一事件。被上訴人甲○曾於原審法院抗辯：上訴人於提起
    本案之前已重複起訴多次，案號包括：臺北地方法院93年度
    北簡字第20395號、93年度訴字第3481號、93年度北簡字第
    21465號、93年度北小調字第1108號、93年度北簡字第23562
    號、93年度訴字第4035號、93年度訴字第4379號、93年度訴
    字第4036號、93年度訴字第3867云云。惟查，上開臺北地方
    法院93年度北簡字第20395號、93年度訴字第3481號、93年
    度北簡字第21465號、93年度北簡字第23562號、93年度訴字
    第4035號、93年度訴字第4379號、93年度訴字第4036號，上
    訴人於該事件起訴主張之原因事實，與本件並不相同，有各
    該判決附卷可查（見原審卷第72頁至第83頁），且被上訴人
    甲○亦於原審法院到場陳稱：上訴人從91年開始告我，每次
    事由都不一樣等語（見原審卷第85頁），自難認上訴人提起
    之上開訴訟，與本件上訴人主張之原因事實，係屬相同。被
    上訴人甲○上開抗辯，尚不足取。
三、按於第二審為訴之變更或追加，非經他造同意不得為之。但
    擴張或減縮應受判決事項之聲明者，不在此限。民事訴訟法
    第446條第1項、第255條第1項第3款分別定有明文。上訴人
    於原審起訴聲明原為：被上訴人各應給付上訴人新台幣（下
    同）30萬5000元及自起訴狀繕本送達被上訴人翌日起至清償
    日止按年息5%之利息。嗣於本院追加請求為：被上訴人各應
    給付上訴人75萬元及自95年11月14日起算至清償日止，按週
    年利率5%計付法定遲延利息；被上訴人並應於中國時報刊登
    道歉啟事1天（見本院卷第126、151頁)。就超逾原審起訴聲
    明部分，核屬應受判決事項聲明之擴張，揆諸前揭規定，應
    予准許。
四、上訴人主張：被上訴人丙○○於92年7月14日下午在本院92
    年度上易字第1818號刑事案件訊問期日中，稱伊暗戀補習班
    老師，並將丙○○當作情敵等語；被上訴人甲○於該期日亦
    表示：上訴人誣告甲○，亦稱上訴人暗戀老師等情；再者，
    被上訴人另與上訴人相關民、刑事訴訟案件中之其他被告勾
    串偽證；被上訴人並到處為妨害上訴人名譽之行為；致伊之
    名譽嚴重受損，爰依侵權行為之法律關係請求被上訴人各自
    賠償30萬5000元，及自起訴狀繕本送達被上訴人翌日起至清
    償日止，按週年利率5%計付法定遲延利息。原審為上訴人全
    部敗訴之判決，上訴人不服提起上訴，並為訴之追加，其上
    訴及追加聲明為：(一)原判決廢棄。(二)被上訴人各應給付上訴
    人75萬元，及自95年11月14日起至清償日止按年息5%計算之
    利息。(三)被上訴人應於中國時報頭版以寬5.2公分、長7.4公
    分刊登：「本人甲○、劉綾子特此公開登報對上人乙○○慎
    重道歉啟事：本人甲○、劉綾子對自到明師中醫補習班後每
    日對上訴人乙○○之不法加害行為及在法庭上之攻擊行為，
    深感愧疚，特此道歉。」之道歉啟事1天。
五、被上訴人丙○○、甲○未於本院指定言詞辯論期日到場，亦
    未提出書狀為任何聲明或陳述。惟被上訴人甲○於原審法院
    則以：伊從未指稱上訴人有誣告行為，上訴人所稱伊誣告行
    為均係上訴人捏造幻想等語，資為抗辯。
六、因故意或過失，不法侵害他人之權利者，負損害賠償責任。
    民法第184條第1項前段固定有明文。惟權利存在之消極效果
    即保障權利之不可侵性，故侵害權利者，乃違反權利不可侵
    之義務，亦即違反法律禁止之規定，而謂不法。然若有阻卻
    違法事由，即阻卻其違法性，不成立侵權行為，自無損害賠
    償責任可言（最高法院42年台上字第319號判例、72年度台
    上字第1469號裁判參照）。
七、次按以善意發表言論，而有下列情形之一者，不罰：(一)因自
    衛、自辯或保護合法之利益者。(二)公務員因職務而報告者。
    (三)對於可受公評之事，而為適當之評論者。(四)對於中央及地
    方之會議或法院或公眾集會之記事，而為適當之載述者。此
    觀刑法第311條規定甚明。故如行為人所為言論係因自衛、
    自辯或保護合法利益所發表之善意言論，即有阻卻違法之情
    事，當不構成侵權行為。查被上訴人丙○○於本院92年度上
    易字第1818號妨害名譽案件92年7月14日訊問時，固陳稱：
    「自訴人（即本件上訴人）在暗戀補習班老師，她把我當情
    敵，所以她才亂告。」（見本院92年度上易字第1818號刑事
    卷第25頁）。惟被上訴人丙○○上開陳述，係因上訴人主張
    被上訴人丙○○及甲○於91年9月10日在明師補習班教室以
    「他媽的」一詞公然侮辱上訴人，而對渠等提起自訴，經該
    案件受命法官訊問被上訴人丙○○對於上訴人自訴意旨之意
    見時，被上訴人劉子凌所為之答辯。是該陳述，乃被上訴人
    劉子陵身為刑事被告本於自衛、自辯之合法權利行使所善意
    發表之言論，且未逾越該刑事訴訟之攻防爭點，應該當於刑
    法第311條第1款之事由，而無不法，揆諸前揭說明，自不成
    立侵權行為。
八、至上訴人主張被上訴人甲○亦於臺灣高等法院92年度上易字
    第1818號案件上開訊問期日表示：上訴人誣告伊；並稱上訴
    人暗戀老師等情，業據被上訴人甲○否認。而遍觀臺灣高等
    法院92年度上易字第1818號案件全卷筆錄，未見有被上訴人
    甲○前開陳述之記載。又上訴人主張被上訴人另與上訴人相
    關民、刑事訴訟案件中之其他被告勾串偽證，雖據其提出台
    灣台北地方法院93年度訴字第3981號、93年度訴字第4163號
    、93年度訴字第4036號民事判決、台灣板橋地方法院92年度
    易字第1717號刑事判決、台灣台北地方法院檢察署北檢茂結
    91他6552字第7402號函、北檢大調94他7537字第20679號函
    、北檢大寒93偵12022字第53374號函、台灣板橋地方法院板
    檢榮月93偵8326字第79701號函、台灣台北地方法院檢察署
    93年度偵字12022號不起訴處分書、民事答辯狀等件為證（
    見本院卷第26至56、103至124頁），然上開案件分別為上訴
    人訴請賠償遭敗訴判決、上訴人自身因誣告遭判處徒刑、上
    訴人所提告訴案件經查無犯罪嫌疑已予結案或不起訴處分之
    函覆及不起訴處分書等，尚難據以證明有偽證情事，此外上
    訴人復未能舉證以實其說，是其主張，自不足取。
九、從而，上訴人依侵權行為之法律關係，請求被上訴人各給付
    75萬元及自起訴狀繕本送達翌日起至清償日止按年息5%計算
    之利息，暨登報道歉，洵屬無據，不應准許。原審為上訴人
    敗訴之判決，及駁回其假執行之聲請，並無不合。上訴意旨
    指摘原判決不當，求予廢棄改判，為無理由，應予駁回。
十、據上論結，本件上訴為無理由，依民事訴訟法第463條、第
    385條第1項前段、第449條第1項、第78條，判決如主文。
中　　華　　民　　國　　96　　年　　3 　　月　　21　　日
                    民事第一庭
                        審判長法　官  張耀彩
                              法　官  林金吾
                              法　官  盧彥如
正本係照原本作成。
如不服本判決，應於收受送達後20日內向本院提出上訴書狀，其
未表明上訴理由者，應於提出上訴後20日內向本院補提理由書狀
（均須按他造當事人之人數附繕本）上訴時應提出委任律師或具
有律師資格之人之委任狀；委任有律師資格者，另應附具律師資
格證書及釋明委任人與受任人有民事訴訟法第466條之1第1項但
書或第2項（詳附註）所定關係之釋明文書影本。
中　　華　　民　　國　　96　　年　　3 　　月　　22　　日
                              書記官  鄭兆璋
附註：
民事訴訟法第466條之1（第1項、第2項）：
對於第二審判決上訴，上訴人應委任律師為訴訟代理人。但上訴
人或其他法定代理人具有律師資格者，不在此限。
上訴人之配偶、三親等內之血親、二親等內之姻親，或上訴人為
法人、中央或地方機關時，其所屬專任人員具有律師資格並經法
院認為適當者，亦得為第三審訴訟代理人。
